【裁判字號】    98,易,539
【裁判日期】    981230
【裁判案由】    竊盜
【裁判全文】
臺灣士林地方法院刑事判決        九十八年度易字第五三九號
公  訴  人  臺灣士林地方法院檢察署檢察官
被      告  甲○○○○○ ○○.
                    菲律賓
                    （現於內政部入出國及移民署收容事務大隊
選任辯護人  曹大誠律師
上列被告因竊盜案件，經檢察官提起公訴（九十八年度偵字第二
七二三號），本院判決如下：
    主  文
甲○○○○○ ○○○○○○○○○○ ○○○○○○○ 竊盜，處有期徒刑捌月，並於刑之
執行完畢或赦免後，驅逐出境。
    事  實
一、甲○○○○○ ○○○○○○○○○○ ○○○○○○○ 係乙○○所僱佣之菲律賓籍監
    護工，在臺期間與乙○○夫婦同住於臺北市○○區○○路二
    十二號，從事看護及整理家務之工作，因而知悉乙○○之配
    偶丙○○置放上班制服及首飾之位置，且臥室門扇平日未上
    鎖，竟萌生貪念，利用居留期間屆滿，寄送行李回菲律賓之
    機會，於民國九十七年三月二十七日近中午時分，趁乙○○
    夫婦外出上班之際，意圖為自己不法之所有，徒手接續竊取
    丙○○吊掛於臥室衣櫥外及懸掛於佣人房塑膠衣櫥內之臺北
    富邦商業銀行制服一套（含外套、襯衫、裙子各三件，價值
    新臺幣（下同）九千八百元），暨臥室梳妝臺上之首飾一組
    （含項鍊一條、耳環一付、戒指一只，價值約二十餘萬元）
    （起訴書漏載，業經蒞庭檢察官當庭補充，見本院卷第六十
    六頁），得手後，將之藏放於寄送行李之紙箱中，交由不知
    情之怡樂國際有限公司（下稱怡樂公司）人員運送至菲律賓
    ，旋於同日下午一時許逃逸，嗣於同日下午二時許，乙○○
    夫婦返家，發覺甲○○○○○ ○○○○○○○○○○ ○○○○○○○ 逃逸，經清點
    家中財物，發現上開制服及首飾遭竊，立即報警處理，迨同
    年九月二十二日晚間十一時許，甲○○○○○ ○○○○○○○○○○ ○○○○○○○ 在桃園縣龜山鄉○○村○○○路與復興北路口為警查獲。
二、案經臺北市政府警察局士林分局報請臺灣士林地方法院檢察
    署檢察官偵查起訴。
    理  由
壹、證據能力方面：
    本院資以認定本案犯罪事實之非供述證據（詳後述），查無
    違反法定程序取得之情形，依刑事訴訟法第一百五十八條之
    四反面規定，應具證據能力，合先敘明。
貳、實體方面：
一、訊據被告甲○○○○○ ○○○○○○○○○○ ○○○○○○○ 固坦承受僱於乙○○
    擔任監護工近六年，在臺期間與乙○○夫婦同住，於九十七
    年三月二十七日近中午時分，曾委請怡樂公司寄送行李回菲
    律賓後，自雇主乙○○家逃逸，惟矢口否認有何竊盜犯行，
    辯稱：伊係將個人物品寄回菲律賓，並未竊取丙○○之制服
    及首飾云云；辯護人則為被告辯護以：丙○○與被告身材差
    距甚遠，被告無竊取丙○○制服之實益，且乙○○與丙○○
    就首飾取出之時間及擺放之位置，彼此供述歧異，渠等證言
    不足採信，又乙○○對被告逃逸多所不滿，非無虛構本案之
    可能云云。經查：
  (一)上揭犯罪事實，業據證人乙○○於本院審理時證稱：被告在
    我家工作約六年，負責看護我父親及幫忙我母親操持家務，
    我們用餐都在同一張桌子，從未將被告當做外人，我在被告
    於九十七年四月九日居留期滿前，曾詢問被告是否繼續留下
    來工作，被告說她要去香港，於是我就安排被告搭乘同年月
    三日的飛機離境，我於同年三月二十七日早上上班前，見被
    告已將行李裝在三個怡樂公司的紙箱，於下午二點我與配偶
    丙○○返家時，發現紙箱已不在，經詢問我母親，才知被告
    在早上向我母親借七千五百元將行李寄出，我進被告房間查
    看，發現空無一物，院子裡亦無被告晾曬之衣物，驚覺被告
    已經不告而別，就立刻撥打電話通知仲介公司，我與丙○○
    旋即清點家中財物，發現丙○○掛在臥室衣櫥外及被告房間
    衣櫥內的臺北富邦商業銀行制服一整套，及我贈與丙○○結
    婚十週年的首飾一整組（含項鍊一條、耳環一付、戒指一只
    ）短少，我立即報警，並打電話商請怡樂公司暫緩運送被告
    寄出之紙箱，但因找不到被告而無法開箱，我多次以手機試
    圖聯絡被告，均無人接聽等語綦詳（見本院卷第二十三頁至
    第三十四頁）。
  (二)證人丙○○於本院審理時亦結證：被告在我們家工作約六年
    ，被告居留期間屆滿前，我們有詢問被告是否留下來工作，
    被告說不要，說她要去香港，她的朋友在那裡，並開始打包
    行李，於九十七年三月二十七日下午二時許，我與配偶乙○○返家時發現被告逃逸，旋即發覺我掛在臥室衣櫥外及佣人
    房衣櫥內的制服，及放在臥室化妝臺上的首飾失竊，遭竊的
    制服是我任職之臺北富邦商業銀行仁愛分行，在九十七年度
    新發的一整套制服，包括外套、襯衫、裙子各三件，我還沒
    有穿過，衣服吊牌都還在，因為我們上班是別名牌，所以衣
    服上並沒有印製臺北富邦商業銀行的標誌；首飾則是乙○○
    送給我的結婚十週年紀念禮物，價值約二十餘萬元，我平常
    放在我任職銀行之保管箱，因農曆過年期間有許多喜宴需要
    使用，我在九十六年第四季左右，將首飾自保險箱取出後，
    就未再放入保險箱，我是直接放在首飾盒，並與其他首飾一
    起散亂放置在臥室化妝臺上，因平日家中有父母在，所以臥
    室的門不會上鎖等語明確（見本院卷第三十五頁至第四十二
    頁）。
  (三)證人吳添富即怡樂公司負責人於本院審理時復證以：怡樂公
    司專營託運貨物至菲律賓及印尼，我們公司受託運送貨物時
    ，客戶一定要用我們提供專用的紙箱裝箱，裝妥後再通知我
    們前往取件，於九十七年三月二十七日上午，公司的員工曾
    至乙○○家中取件，並送到臺北縣林口鄉的倉庫等待裝櫃時
    ，接到乙○○的電話，乙○○表示紙箱裡面可能有遭竊之物
    品，要求我們暫緩寄送，但我們無法確定乙○○是被告的雇
    主，且在林口的倉庫也找不到以被告姓名寄送之貨物，我們
    常常碰到以他人姓名寄送貨物的情形，因為我們無法確定乙○○所指的貨物為哪三件，且寄件人亦不在場，所以沒有打
    開紙箱等語甚明（見本院卷第四十三頁至第四十四頁）。
  (四)丙○○為臺北富邦商業銀行仁愛分行行員，並於九十七年間
    領取價值九千八百元之制服一套，又其除於九十六年九月十
    一日曾開啟其在該行所承租號碼Ｃ三○二二號保險箱外，於
    九十六年間及九十七年間並無其他開箱紀錄，亦有臺北富邦
    商業銀行仁愛分行九十八年五月十日北富銀仁字第一○○號
    函、同年六月十七日北富銀仁字第一二一號函、同年十二月
    三日北富銀仁字第一七一號函在卷可稽（見偵查卷第三十四
    頁、第三十八頁、本院卷第五十七頁至第五十八頁），此與
    證人丙○○上開證述吻合。此外，並有外勞居留資料查詢附
    卷足憑（見偵查卷第十一頁）。
  (五)被告雖辯稱：伊係將個人物品寄回菲律賓，並未竊取丙○○
    之制服及首飾云云，惟前開制服及首飾遭竊之經過，業據證
    人乙○○、丙○○結證在卷，均如前述，並有前揭事證可佐
    ，再參以被告逃逸時尚未領取九十七年三月之薪資，護照及
    居留證亦尚在乙○○保管中，此據證人乙○○結證在卷（見
    本院卷第二十七頁、第三十二頁），被告又供承：伊係因在
    菲律賓有二個小孩，想在臺灣工作賺更多錢幫助他們學業，
    故逃離雇主乙○○家，離開雇主家時只有一身衣服及一點點
    錢，不知道要去哪裡，也尚未找到新工作等語（見本院卷第
    六十九頁至第七十頁），衡情被告自菲律賓來臺工作不易，
    若非被告臨時起意竊取前開財物而畏罪情虛，豈有在未領取
    應得之薪資，並取回護照、居留證，亦未覓妥新住處及工作
    即倉促離去，而甘受薪資損失及遭遣返之可能？若非其企圖
    掩飾竊盜犯行，又焉有以他人名義寄送行李回菲律賓之必要
    ？是被告所辯，顯與事實不符，不足採信。
  (六)辯護人雖為被告辯護以：丙○○與被告身材差距甚遠，被告
    並無竊取丙○○制服之實益，且乙○○與丙○○就首飾取出
    之時間及擺放之位置，彼此供述歧異，渠等證言不足採信，
    又乙○○對被告逃逸多所不滿，非無虛構本案之可能云云。
    然：
    1.被告在乙○○家工作近六年，與乙○○及其家人相處情況
      尚佳，與乙○○、丙○○並無仇恨怨隙一情，此據被告自
      承在卷（見本院卷第六十八頁），足見證人乙○○、丙○○與被告間並無怨隙，衡情無甘冒偽證罪之重典，設詞攀
      誣被告之動機及必要。
    2.被告所竊取之制服係丙○○從未穿過，且衣服吊牌尚在之
      簇新制服，其上又無印製臺北富邦商業銀行之標誌，此據
      證人丙○○證述如前，該制服縱與被告體型不合，被告非
      無竊取以供變賣或交他人穿著之可能。
    3.按證人之證詞，屬供述證據之一種，而供述證據具有其特
      殊性，與物證或文書證據具有客觀性及不變性並不相同。
      蓋人類對於事物之注意及觀察，有其能力上之限制，未必
      如攝影機或照相機般，對所發生或經歷的事實能機械式無
      誤地捕捉，亦未必能洞悉事實發生過程之每一細節及全貌
      。且常人對於過往事物之記憶，隨時日之間隔而漸趨模糊
      或失真，自難期其如錄影重播般地將過往事物之原貌完全
      呈現。此外，因個人教育程度、生活經驗、語言習慣之不
      同，其表達意思之能力與方式，亦易產生差異。故供述證
      據每因個人觀察角度、記憶能力、表達能力、誠實意願、
      嚴謹程度及利害關係之不同，而有對相同事物異其供述之
      情形發生，而其歧異之原因，未必絕對係出於虛偽所致。
      是以，證人之證詞遇有前後不一或彼此互相齟齬之情形，
      事實審法院為發現真實起見，應就其全盤供述之意旨，佐
      以卷內證據為綜合判斷，並依據經驗法則及論理法則，詳
      予剖析其供述異、同之情形，並調查其他必要之證據，以
      去瑕存真，定其取捨，若足認其關於基本事實之陳述，果
      於真實性無礙時，即非不得予以採信（最高法院九十二年
      度臺上字第四三八七號判決參照）。證人乙○○、丙○○
      對於所失竊首飾自保險箱內取出之詳細時間及擺放於臥房
      內之具體位置等細節之證述，固有所出入，惟渠等對於該
      首飾係自丙○○於臺北富邦商業銀行仁愛分行所承租之保
      險箱內取出，及該首飾係置於臥室內遭竊等基本事實之陳
      述，核屬一致，且與丙○○之開箱紀錄相符，亦如前述，
      況乙○○並未陪同丙○○前往銀行開啟保險箱，該首飾平
      日又由丙○○配戴並混雜其他首飾擺放，此據證人丙○○
      結證在卷（見本院卷第三十九頁），是乙○○不知該首飾
      自保險箱中取出之正確時間，及擺放於臥房之具體位置，
      亦與常情無違，揆諸前揭說明，自不能以渠二人所證述細
      節互相齟齬，遽認渠等證詞均不可採。
  (七)綜上所述，被告前開所辯，顯係卸責之詞，要無可信，辯護
    人上開辯護意旨，亦非可取。是本案事證明確，被告竊盜犯
    行，洵堪認定，應依法論科。
二、核被告所為，係犯刑法第三百二十條第一項竊盜罪。按如數
    行為於同時同地或密切接近之時地實施，侵害同一之法益，
    各行為之獨立性極為薄弱，依一般社會健全觀念，在時間差
    距上，難以強行分開，在刑法評價上，以視為數個舉動之接
    續施行，合為包括之一行為予以評價，較為合理，則屬接續
    犯，而為包括之一罪，最高法院著有八十六年臺上字第三二
    九五號判例可資參照，本案被告雖竊取數物，然係時間、空
    間緊密之接續行為，依前揭判例意旨應為接續犯，只成立一
    個竊盜行為。爰審酌被告係來臺之外籍監護工，不思努力工
    作，竟謀不勞而獲，竊取雇主家中財物，危害社會治安甚鉅
    ，所竊取之財物價值約三十餘萬元，對被害人損害非輕，且
    犯罪後迄未與被害人和解，及其犯罪之動機、目的、手段、
    品行、智識程度、生活狀況等一切情狀，認蒞庭檢察官具體
    求處有期徒刑一年，稍嫌過重，爰量處如主文所示之刑。又
    被告為菲律賓人，且已逾期居留，有外勞居留資料查詢存卷
    可按（見偵查卷第十一頁），其既因本案犯行而受有期徒刑
    之宣告，爰依刑法第九十五條之規定，諭知於刑之執行完畢
    或赦免後驅逐出境。
據上論斷，應依刑事訴訟法第二百九十九條第一項前段，刑法第
三百二十條第一項、第九十五條，刑法施行法第一條之一第一項
、第二項前段，判決如主文。
本案經檢察官鄭富城到庭執行職務
中    華    民    國  九十八  年   十二   月   三十   日
                          臺灣士林地方法院刑事第八庭
                              法      官  孫萍萍
以上正本證明與原本無異。
如不服本判決，應於收受判決後十日內向本院提出上訴書狀，並
應應敘述具體理由。其未敘述上訴理由者，應於上訴期間屆滿後
二十日內向本院補提理由書（均須按他造當事人之人數附繕本）
「切勿逕送上級法院」。
                              書  記  官  陳紀元
中    華    民    國  九十八  年   十二   月   三十   日
附錄本案論罪科刑法條：
刑法第三百二十條
意圖為自己或第三人不法之所有，而竊取他人之動產者，為竊盜
罪，處五年以下有期徒刑、拘役或五百元以下罰金。
意圖為自己或第三人不法之利益，而竊佔他人之不動產者，依前
項之規定處斷。
前二項之未遂犯罰之。


司法院資訊處製作；財團法人民間司法改革基金會備份。
